臺灣彰化地方法院民事裁定　　　　　　　99年度家抗字第26號
抗　告　人　梁添財
代　理　人　李永裕律師
相　對　人　梁秀鸞（已歿）
關　係　人　梁至宏
代　理　人　張繼準律師
代　理　人　黃琪雅律師
關　係　人　梁昭銘
上列當事人間指定監護人事件，抗告人對於中華民國99年2月26
日本院98年度監字第197號、201號第一審裁定不服，提出抗告，
本院裁定如下：
主   文
原裁定廢棄。
抗告人與關係人梁昭銘於原審之聲請均駁回。
抗告費用由抗告人負擔；抗告人與關係人梁昭銘於原審之聲請費
用各自負擔。
理   由
壹、本件抗告人於原審聲請意旨略以：
  一、梁秀鸞經原法院98年度禁字第155號裁定宣告為禁治產人
      。伊為梁秀鸞之養子，前任教於建國科技大學，退休後與
      妻蔡淑擔任梁秀鸞主要照顧之責，自民國（下同）92
      年起即扶養梁秀鸞至今，並自98年4月7日起向彰化縣居家
      服務支援中心聲請居家照顧服務，並按月給付新台幣（下
      同）8,000餘元之費用。伊女婿及兒子均對於失智老人之
      照護具有專門智識經驗，在渠等之協助下，伊自98年6月l
      日起每日依照護紀錄表逐日填載梁秀鸞之身體健康狀況。
      另伊存款餘額至98年ll月16日止，為10,496,157元，亦有
      足夠財力負擔梁秀鸞之一切醫療看護費用。爰請求選定伊
      為梁秀鸞之監護人。
  二、受監護宣告人梁秀鸞目前居住之房子老舊，空間狹小雜亂
      ，梁秀鸞前已跌倒3次，實不適宜受監護宣告人居住。
  三、梁昭銘之配偶阮美珠患有慢性精神疾病，自身尚需仰賴他
      人照護，遑論能妥適照護梁秀鸞，且梁昭銘及其子女亦無
      法全心照料梁秀鸞。
  四、梁至宏擅將梁秀鸞之動產存入其帳戶中，其心可議：
  （一）依訪視報告所示，梁昭銘授權其長子梁至宏處理所有家
        務，而梁至宏持有梁秀鸞之身分證及印章，並擅自將梁
        秀鸞之動產存入其帳戶中，家族成員於家族會議中，希
        望梁至宏將梁秀鸞之動產存入梁秀鸞所開立之帳戶中，
        惟竟遭梁至宏拒絕，足見梁至宏所為，無非係為了便於
        其使用梁秀鸞之動產，而非基於梁秀鸞之最佳利益所作
        之考量。
  （二）梁昭銘及相對人梁至宏之經濟來源實多仰賴梁秀鸞之不
        動產及動產，渠等爭取監護權之動機令人疑慮：
      1.梁昭銘目前沒有工作，收入來源不外乎將梁秀鸞所有之
        不動產分別出租與領先超市及水果攤販所獲取之租金。
      2.相對人梁至宏係自營電腦維修店，收入不穩定，梁至宏
        將梁秀鸞之動產均存入其帳戶中，於其使用該帳戶時，
        亦將動用到梁秀鸞之動產。
貳、本件抗告意旨略以：
  一、有關梁秀鸞之生活起居照顧及財務管理事宜，向來均由家
      族會議討論並以決議方式為之。本件家族會議已決議由抗
      告人梁添財與梁昭銘二人共同監護相對人，此有會議紀錄
      可稽，法院應予尊重：
  （一）由於梁秀鸞年事已高，為使梁秀鸞能獲得最妥善的生活
        照顧，並確保梁秀鸞之財產與家族事業能在公開公正的
        監督機制下妥善運用，抗告人遂出面召集梁秀鸞之次子
        梁昭銘及孫執輩梁至宏、梁英男等人舉行家族會議，商
        討有關梁秀鸞之生活起居照顧及財務管理等事宜，並已
        陸續於98年1月25日、2月25日及6月7日召開過三次家族
        會議。
  （二）依第一次家族會議之決議內容：C、家族財務經營相關
        之決議事項：1.家族財務經營之經營權，由長子梁添財
        與次子梁昭銘共同持有。2.不動產部分，相關文件由長
        子梁添財與次子梁昭銘共同持有保管。
  （三）依第二次家族會議之決議：「2.不動產部分，奶奶名下
        之相關文件將由長子梁添財與次子梁昭銘共同持有保管
        。3.動產部分，經第二次家庭會議討論，應由保管人於
        第三次家庭會議，依動產清冊所列之項目，提出文件影
        本，文件號碼，結餘金額，以及進出明細。
  （四）依抗告人與關係人梁昭銘、梁至宏、梁英男等人組成之
        家族會議，實已就梁秀鸞之生活照顧及財產管理等相關
        事宜，作成上開明確之決議，亦即「經此家族會議之決
        議，須轉交由長子梁添財與次子梁昭銘共同持有保管。
        所有不動產包括(現金)部分之動支，須經由家族會議同
        意之後，始可動用」，則基於親屬自治之精神，凡家族
        成員或法院實應加以遵守並尊重上開家族會議之決議，
        不得恣意破壞或違反。
  （五）惟原裁定並未審酌上開家庭會議作成之決議事項內容，
        即遽為選定相對人梁至宏為梁秀鸞之監護人之決定，完
        全未顧慮抗告人之感受與意願，尤其置家族會議之決議
        於不顧，容有未洽。
  二、相對人梁至宏違反家族會議決議，拒絕將梁秀鸞之身分證
      、健保卡、存摺及印鑑等重要文件交由家族會議共同保管
      ，更將梁秀鸞之存款現金納入其私人帳戶中，不願公布梁
      秀鸞之財產清冊，且一再阻礙抗告人照顧梁秀鸞，對於梁
      秀鸞亦照顧不週，致梁秀鸞屢次跌倒受傷，尤其違反梁秀
      鸞之意思對於抗告人興訟，均已對於梁秀鸞造成重大之不
      利益，由梁至宏擔任梁秀鸞之監護人，顯然不符合梁秀鸞
      之最佳利益：
  （一）梁至宏曾於99年3月9日載梁秀鸞及證人莊洪秀琴前往彰
        化銀行，打開銀行保管箱，內放置有梁秀鸞之財產包括
        現金7疊總計約新台幣130萬元與定期存單2紙金額分別
        為10萬元與30萬元，梁昭銘亦於書狀中自承梁至宏將梁
        秀鸞之現金存入其個人銀行保險箱中。.經抗告人於99
        年5月中旬前往稅捐稽徵處申請梁秀鸞之97、98年度綜
        合所得財產資料，發現梁秀鸞於97年度之存款利息合計
        尚有10,033元，至98年度存款利息合計竟僅餘3,756元
        ，由該利息短少之金額推估存款本金短缺之金額，可得
        推知梁秀鸞之存款短缺已達三分之二以上，此顯係遭梁
        至宏加以盜領侵吞，此對於梁秀鸞已明顯重大不利益，
        本件倘由梁至宏擔任梁秀鸞之監護人，梁秀鸞之財產恐
        將全數遭梁至宏侵吞。
  （二）梁至宏將梁秀鸞之身分證、健保卡、存摺及印鑑等文件
        均據為己有拒絕交出，甚至將梁秀鸞之動產現金收支均
        全數納入自己私人帳戶中，拒絕接受抗告人及家族會議
        之監督，導致梁秀鸞無法自行就醫、財產之處分使用亦
        完全遭梁至宏把持，已明顯違反受監護人之最佳利益，
        更難勝任監護人職務：。
  （三）梁至宏屢次阻礙抗告人照顧梁秀鸞，且侵占抗告人所有
        門牌號碼花壇街190號房屋之房屋拒不返還，更將出入
        鐵門焊死，致抗告人無法進出居住。
  （四）梁至宏於原審99年2月2日開庭時，曾將高達85歲並患有
        失智症之梁秀鸞留置於車上長達數小時，明顯違反身心
        障礙者權益保障法之規定，豈能勝任照護梁秀鸞生活之
        監護人責任？
  （五）因梁至宏住處老舊簡陋，房屋牆面剝落，樓板破損且空
        間狹窄雜亂，且梁至宏照顧不週，導致梁秀鸞一再發生
        跌倒，並且係由抗告人送梁秀鸞前往就醫，堪認梁至宏
        未盡善良管理人之注意，實不符合相對人之最佳利益。
  （六）梁至宏曾於結婚喜宴當天厲詞責罵梁秀鸞，甚至曾驅趕
        梁秀鸞離開家門，自始即無孝敬梁秀鸞之心，豈能勝任
        監護人之責？又梁秀鸞曾因跌倒摔傷而至彰化基督教醫
        院住院就醫，並於出院後至抗告人家中復健療傷10天，
        於復健療傷期間，曾打電話予其胞妹莊洪秀琴告知「我
        被梁至宏趕出來了…」等語，並因此而悲痛不已，由此
        足見，梁至宏並不適合擔任梁秀鸞之監護人。
  （七）梁至宏違反梁秀鸞之意思，明知梁秀鸞已明確表達不願
        訴究抗告人，竟仍擅作主張，假梁秀鸞之名義對於抗告
        人提起偽造文書之告訴：
  三、梁至宏對於抗告人暴力相向，將抗告人推打成傷，如此以
      下犯上、以侄毆伯之逆倫行徑，足認其品行不端、行為不
      良，顯不適任監護人之職務：
  （一）緣梁至宏於99年9月2日下午攜帶錄音筆前往抗告人位於
        彰化市○○路641號之住處，並推擠拉扯抗告人，致抗
        告人受有右側長臂遠位挫傷瘀血等傷害。
  （二）又抗告人於99年9月14日至花壇街188號送晚餐予梁秀鸞
        時，竟遭梁至宏出手推打，梁至宏對上開逆倫犯上行徑
        ，已向梁秀鸞之胞妹莊洪秀琴坦承認錯並道歉。如此有
        暴力傾向之人，豈能適任監護人之職務？
  四、抗告人梁添財與配偶長期照顧梁秀鸞，並已為梁秀鸞規劃
      甚為完善之養護照顧措施，而抗告人之子女等人均為專業
      醫師與治療師，本件由抗告人擔任梁秀鸞之監護人，方符
      合梁秀鸞之最佳利益：
  （一）因梁秀鸞因年事已高，故抗告人自98年4月7日起即向彰
        化縣居家服務支援中心申請居家照顧服務，並按月給付
        新台幣8千餘元之費用。
  （二）又抗告人之女婿溫偉鈞為精神科專科醫師，抗告人之兒
        子梁英男為臨床聽力語言治療師，渠等對於失智老人之
        照顧均具有專門之智識經驗，抗告人於渠等協助之下，
        自98年6月1日起即每日依自行製作之照顧紀錄表逐日填
        載，密切注意梁秀鸞之身心健康狀況。
  （三）抗告人之存款餘額截至98年11月16日止，尚有10,496,
        157元，堪認抗告人確有足夠財力負擔梁秀鸞之一切看
        護及醫療費用，由抗告人擔任梁秀鸞之監護人，將可期
        待抗告人以其自身財力對於梁秀鸞負擔一切生活費用。
  （四）抗告人位於花壇街190號之房屋，已進行無障礙空間室
        內設計施工，將能提供梁秀鸞舒適安全的住所，滿足梁
        秀鸞想要住在花壇老家的心願，且由房屋1、2樓之無障
        礙空間設計圖及照片所示，該處所空間寬敞、採光明亮
        、並以木質地板及傢俱擺設，佐以四周牆壁均設置無障
        礙設施，能徹底預防跌倒之發生，非常適合梁秀鸞居住
        ，本件由抗告人擔任梁秀鸞之監護人，堪認符合梁秀鸞
        之最佳利益。
  五、原裁定所援引之彰化縣政府訪視報告內容，容有諸多錯誤
      、缺漏及與事實不符之處，實不足作為指定監護人之依據
      ，本件實應重新進行訪視，而非援引錯漏百出之訪視報告
      作為監護人選定之依據：
  （一）原裁定固援引主管機關彰化縣政府99年1月8日府社障字
        第0980296628號函暨「身心障礙監護調查」訪視報告，
        對抗告人及梁昭銘進行訪視所作成之訪視報告，認由梁
        至宏擔任監護人，最能符合梁秀鸞之最佳利益云云。
  （二）惟查，本件何以由梁至宏擔任梁秀鸞之監護人最能符合
        梁秀鸞之最佳利益？原裁定並未說明其認定理由為何，
        何以抗告人不能符合梁秀鸞之最佳利益？原裁定亦未說
        明，即遽為本件由梁至宏擔任監護人最能符合梁秀鸞之
        最佳利益之認定，顯有理由不備之違法。
  六、梁至宏先前根本未曾親力親為照顧梁秀鸞，僅係為了爭取
      梁秀鸞之監護權以便於圖謀侵吞梁秀鸞之財產，方始於向
      法院聲請宣告梁秀鸞為禁治產人之際，假意欲長期照顧梁
      秀鸞。
  七、上開家族會議早已決議應由抗告人及梁昭銘二人共同處理
      梁秀鸞財務事宜，此誠屬攸關監護人選定及梁秀鸞最佳利
      益之重要事證，原審未見及此，卻判令由梁至宏單獨一人
      擔任梁秀鸞之監護人，顯有未洽。
  八、尤其，原審對於梁至宏將相梁秀鸞之動產存款均存入其個
      人帳戶之公私不分現象未予以糾正，更顯屬不當。
  九、梁至宏即一再阻撓抗告人照顧梁秀鸞，甚至於99年11月19
      日梁秀鸞亟需送醫救治時，阻止抗告人將梁秀鸞送醫治療
      ，如此草率輕視梁秀鸞健康安危之作法，顯不符梁秀鸞之
      最大利益，抗告人堅持立即將其送醫，經彰化基督教醫院
      急診室檢驗，梁秀鸞之白血球數竟高達2萬9千（一般正常
      白血球數為4,000-11,000/ mm3），經尿液篩檢確認梁秀
      鸞係罹患急性尿道感染，昏迷指數為12，急診室醫師更斥
      責「家屬究竟有無在照顧相對人，何以延誤至今才就醫，
      病情有惡化為敗血症之虞」等語。
  十、梁秀鸞因泌尿道感染緊急送醫住院治療期間（100年1月3
      日至8日），梁昭銘非但未告知抗告人上情，且刻意阻撓
      抗告人探視照顧梁秀鸞，且惡意隱瞞梁秀鸞之病情，顯然
      不符梁秀鸞之最佳利益。
  十一、對梁至宏抗辯之陳述略以：
  （一）由抗告人提出之第二次家族會議錄音及譯文內容觀之，
        梁昭銘及梁至宏父子二人均有全程參與家族會議，並同
        意會議中眾人提出討論之事項，足認上開會議內容確已
        達成共識而作成決議。今梁至宏翻異前詞，辯稱家族會
        議並未達成共識，並無決議云云，顯不足採信。
  （二）第三次家族會議之所以中途流會，係因該次會議進行中
        討論欲履行第二次家族會議之決議，亦即須將梁秀鸞之
        動產、不動產均提出共同存放於合作金庫保險箱內，惟
        因梁至宏拒絕提出之，因而流會。梁至宏辯稱係因抗告
        人及抗告人之子梁英智二人拒絕繼續開會導致流會云云
        ，完全與事實不符。
  （三）梁至宏辯稱「…因梁秀鸞對於租金、借款利息等收入逐
        潮記憶不清，梁至宏恐與上開款項付款者產生不必要之
        誤會，遂於徵得梁秀鸞同意後，就上開款項要求承租人
        與借款人直接將租金、利息存入梁至宏之帳戶內」云云
        。惟查，梁至宏上開作法已經違反家族會議決議，且梁
        至宏將梁秀鸞之租金、借款利息等收入存入其個人帳戶
        內，造成梁至宏與梁秀鸞之存款金額更加混淆不清。
  （四）梁至宏復辯稱「為免產生不必要之爭議，上開款項目前
        均已存入梁秀鸞帳戶內」云云。然梁至宏所述不實，其
        係將梁秀鸞之租金、利息收入等款項均納入其個人之帳
        戶中，並未存入梁秀鸞帳戶內。梁至宏上開說法全係片
        面之詞，難謂可採。
  （五）關於梁至宏主張抗告人提出之第二次家庭會議錄音譯文
        須更正處，該更正處之譯文內容顯屬無關宏旨之繕打錯
        誤，並無礙於通篇對話內容之原始真意。
  （六）抗告人確有持續照顧梁秀鸞之事實，此有匯款單及醫療
        收據為證。從而，梁至宏辯稱抗告人並未照顧梁秀鸞云
        云，與事實完全不符。
  （七）288萬元保險金不是梁秀鸞的，該保險係以抗告人梁添
        財及梁昭銘為受益人，相對人在刑事部分也是如此主張
        ，又偽造文書部分之前不起訴，現在再議發回續行偵查
        ，梁秀鸞有到庭稱沒有要提告梁添財等語。
  （八）綜上所述，梁至宏顯不適任梁秀鸞之監護人，是抗告人
        請求指定梁添財為梁秀鸞之監護人，並聲明：
      1.廢棄原裁定。
      2.上開廢棄部分，請求選任抗告人為梁秀鸞之監護人。
參、關係人梁至宏則略以：
  一、抗告人所指各節，與事實不符，亦於法無據，均不足憑採
      ，茲一一說明如下：
  （一）梁秀鸞之家族成員歷經多次召開家族會議，均未就如何
        監護梁秀鸞達成決議：
      1.抗告人所謂之「第一次」、「第二次」家族會議內容，
        係由抗告人片面製作，梁志宏否認該會議內容之真正，
        且抗告人所舉第二次家族會議內容，並無抗告人所指共
        同監護梁秀鸞之決議內容：
        (1)其中於B點「奶奶生活看顧之決議事項」內容，僅係
          增設樓梯間安全措施、改建衛浴設施等生活起居之細
          節等事項。
        (2)依抗告人所提第二次會議紀錄譯文內容可知，根本無
          抗告人所謂達成共識做成決議之情事，此由抗告人所
          提上開錄音譯文，就該C點「家族財務經營之決議事
          項」內容，梁昭銘、梁至宏於會議中之發言即知。更
          無抗告人所謂共同監護梁秀鸞云云之決議事項內容。
      2.該二次會議就如何監護梁秀鸞，家族成員之間並未達成
        共識，更無所謂之決議，此由抗告人所舉「第一次」、
        「第二次」家族會議，均未經梁至宏、梁至宏父親梁昭
        銘、梁至宏弟梁嘉方於該會議紀錄上簽名，即可證之。
      3.因第一次、第二次家族會議並未達成任何具體決議決議
        ，梁昭銘、梁至宏、梁嘉芳等人均未於會議紀錄上簽名
        。而第三次家族會議錄音譯文全部，併無抗告人所謂第
        一次、第二次家族會議之「決議事項」內容。嗣因梁昭
        銘等人發現抗告人與其妻子早於98年2月24日即已私下
        挪用梁秀鸞南山人壽之保險金，用以購買以抗告人為要
        保人之保險；然抗告人於98年2月25日所召開之第二次
        家族會議附件三『動產清冊』中，竟蓄意隱瞞，仍將南
        山人壽保險金288萬9900元，列為梁秀鸞所有動產之一
        ，梁秀鸞因而於98年11月2日對抗告人向彰化地方法院
        檢察署申告，抗告人始於98年11月23日提出由抗告人為
        梁秀鸞之監護人之聲請案，進而主張本件原裁定應予廢
        棄云云，抗告人之目的無非在混淆視聽，實不足取。
      4.梁昭銘於鈞院98年度監字第197號事件審理時，提出家
        族會議紀錄之緣由：
        (1)抗告人與其妻子蔡淑涼於98年2月24日，共同基於為
          自己不法所有之意圖，偽造梁秀鸞之簽名，於梁秀鸞
          南山人壽保單未期滿前，挪用梁秀鸞之保險金，另向
          南山人壽公司購買以抗告人為要保人的新保單，案經
          梁秀鸞申告後，由彰化地方法院檢察署以98年度偵字
          第9582號受理偵辦。
        (2) 本院98年度監字第197號事件於99年2月2日開庭時，
           抗告人就梁昭銘指稱抗告人挪用梁秀鸞保險金乙節
           ，仍辯稱：「有授權梁添財處理」云云。
        (3) 梁昭銘為說明並無抗告人上開「已獲授權」之情形
           ，乃於提出書狀，並附上由抗告人所製作所謂之家
           族會議紀錄及其附件，足以證明確無抗告人所指「
           已獲授權」處分梁秀鸞保險金之情形。
  （二）法院選定監護人時，應優先考量受監護宣告人之意見。
        至於抗告人所謂之「家族會議」內容，並非法院選定監
        護人時應考量之要件，法院更不受該所謂家族會議內容
        之拘束：
      1.原審於99年2月9日至梁秀鸞住處現場勘驗梁秀鸞之心神
        狀況及其居住環境，經梁秀鸞表示願與梁至宏同住，不
        想離開這裡。
      2.另證人莊洪秀琴亦於原審證稱：伊有空即會前往探視住
        在花壇之相對人，她執意住在花壇的老房子等語。
      3.揆諸民法第1110條、第1111條、第1111條之1相關規定
        ，法院選定監護人，應依上開規定，就受監護宣告人之
        最佳利益，優先考量受監護宣告人之意見，進而審酌受
        監護宣告人之一切情狀定之。並非以最有經濟能力或代
        為處理一切衣、食、住、行之照顧生活起居能力之人為
        選定監護人之標準。原審依彰化縣政府之訪視報告、證
        人莊洪秀琴之證詞，及至梁秀鸞住處履勘之結果等情狀
        ，認為由梁至宏任其監護人，應最能符合梁秀鸞之最佳
        利益之認定，要無違法不當可言。
  （三）抗告人稱伊得以全力照護梁秀鸞，且伊之子梁英男為臨
        床聽力治療師，女婿溫偉鈞為精神科醫師，對照護失智
        老人有專門之知識，優於梁至宏云云。惟對受監護人之
        照料，不必以監護人親力為必要，僅須以提供受監護人
        之照料即可。依原審卷附卷之梁秀鸞財產清冊、抗告人
        與梁昭銘於98年ll月3日簽立分配租金之協議書，及訪
        視報告中相對人之陳述以觀，梁秀鸞目前擁有四棟房子
        、八筆土地等豐碩之資產，其中出租予領鮮之租金，每
        三個月一期即高達645,000元，復有其他保險、租金收
        入不虞匱乏，又失智症之治療應屬神經內科之範疇，抗
        告人之子、婿與抗告人亦非同住一處，且從事繁忙之職
        業，抗告人前述主張，自無足取。
  （四）抗告人稱梁至宏違反家族會議決議，拒絕將梁秀鸞身分
        證、健保卡等重要文件交由家族會議共同保管；梁至宏
        照顧梁秀鸞不周，梁秀鸞曾因此跌倒，更曾將梁秀鸞留
        置車上長達數小時，亦曾厲詞責罵梁秀鸞云云，均與事
        實不符：
      1.梁秀鸞平常生活費之來源，尚有水果攤之租金8,000元
        及對第三人借款之利息1,600元，因梁秀鸞逐漸老邁，
        對於上開收入逐漸記憶不清，梁至宏恐與付款者間產生
        誤會，於徵得梁秀鸞之同意後，要求承租人與借款人直
        接將租金、利息存入梁至宏之帳戶內，梁至宏即可知悉
        上開租金、利息等款項有無按時繳交。惟梁至宏因為免
        產生不必要之爭議，上開款項均已存入梁秀鸞帳戶內。
        梁秀鸞並於98年2月2日，與梁至宏一同前往花壇鄉農會
        將存摺內之存款分次提出，另放置於保險箱中，梁至宏
        對於梁秀鸞之現金及動產等物品，均公開供家族檢驗，
        抗告人知之甚詳，此由抗告人所提梁秀鸞財產清冊，其
        中即包含上開抗告人所指稱之梁秀鸞財產。因該筆60
        萬元之存款業已領出放置於保險箱內，故梁秀鸞之存款
        利息因而減少。抗告人明知，竟指稱梁至宏將梁秀鸞之
        財產侵吞數十萬元云云，委無足取。
      2.於99年2月12日下午2時，因梁秀鸞於梁昭銘住處如廁時
        跌倒受到輕微擦傷，此與梁至宏無涉，抗告人稱係因梁
        至宏照顧不周而導致梁秀鸞跌倒云云，實乃虛枉。
      3.99年2月2日當天，因指定監護人事件於鈞院開庭，因法
        院諭知梁昭銘亦須出庭，因梁昭銘與梁至宏一同入法庭
        ，梁秀鸞則與梁至宏母親一同留在車內休息，並由梁至
        宏母親照料。而梁至宏之母親雖患有精神疾病，惟經醫
        院治療並按時服藥後，精神狀態穩定，且梁秀鸞於該日
        獲得良好之照護，並無抗告人所述之情形。
      4.梁秀鸞於梁至宏照顧下並無跌倒，更無所謂跌倒五次之
        情形，抗告人所指99年9月29日調解當天，並無抗告人
        所稱梁至宏再次將梁秀鸞遺留路旁，梁秀鸞再次跌倒之
        情形。
  （五）抗告人不適擔任梁秀鸞之監護人：
      1.抗告人為梁秀鸞之養子，於68年間即離開梁秀鸞居住之
        彰化縣花壇鄉住所，30餘年來均未曾照顧梁秀鸞。近年
        來，抗告人始在梁秀鸞之要求下，返家為梁秀鸞送餐，
        惟仍拒絕與梁秀鸞同住一處，抗告人之子梁英男於98
        年1月25日所召開之第一次家族會議中，更代表抗告人
        明示其等並不會搬回彰化老家居住，是抗告人與梁秀鸞
        間感情實屬淡薄；而抗告人長年居住在外，於梁秀鸞老
        邁無自主處理財產能力、系爭指定監護人事件繫屬法院
        後，抗告人始變異其前之主張，陳稱其可搬回老家居住
        、照顧母親云云，心態實屬可議。
      2.抗告人與其妻子蔡淑涼共同基於為自己不法所有之意圖
        ，將梁秀鸞南山人壽保單（保單號碼Ｚ000 000000號，
        下稱原保單），由蔡淑涼於「2008南山期滿金專案套印
        授權書」上，偽造梁秀鸞之簽名，在原保單未期滿前，
        即將保單之生存保險金288萬9900元，其中111萬5000
        元挪為以抗告人為要保人，另向南山人壽公司購買新保
        單之資金，其餘177萬4900元於原保單屆期後，由南山
        人壽保險公司開立受益人為抗告人、梁昭銘二人名義各
        1/2即各為88萬7450元之支票二紙交給抗告人。案經彰
        化地方法院檢察署以98年度偵字第9582號偵辦時，抗告
        人竟要求梁秀鸞撤回對其刑事告訴，有抗告人與梁秀鸞
        及梁昭銘之子梁嘉方等人之談話錄音可證，而由該談話
        錄音內容可知，抗告人除明白承認其確將梁秀鸞之保險
        金據為己有，私自挪用，以之為以抗告人為要保人、另
        向南山人壽公司購買新保單之資金。
  （六）目前梁秀鸞所居住之「彰化縣花壇鄉○○村○○街188
        號」，及梁昭銘現居住所「中正路253號」，均已裝設
        輔助把手，地板、牆面加設防滑、防撞膠條，設置無高
        低落差之緩坡等無障礙設施，又梁至宏所居住之花壇街
        188號通道暢通，牆壁也設置有扶手，房間內更無危險
        物品，廁所更無所謂石階，梁秀鸞於床邊即有馬桶椅。
  （七）抗告人所有花壇街190號房屋，係99年中秋節後才開始
        施作，目前仍繼續施工中，更無所謂抗告人夫婦居住於
        上址之事實。該房屋先前即原是梁秀鸞使用，惟因抗告
        人前卻要求梁昭銘、梁至宏將梁秀鸞所有置放於該190
        號房屋內之家電與生活用品全部搬離，否則抗告人將提
        告，梁秀鸞不得不到花壇鄉公所與梁添財協議調解。
  （八）抗告人雖曾於98年7月給付所謂相關衛浴整修施作工程
        款項，但就梁秀鸞之生活費、醫療支出、水電費、居家
        照護費等等均拒絕給付。
  （九）抗告人又稱梁至宏一再阻撓抗告人照顧梁秀鸞，梁昭銘
        更妨礙抗告人將梁秀鸞送醫治療云云，與事實不符：
      1.梁至宏自99年10月26日起至99年11月19日間，多次帶梁
        秀鸞就醫，醫師均未有特別之囑咐，並無抗告人所稱照
        顧不周、阻撓帶梁秀鸞就醫之情事。而抗告人所指之監
        視設備，是梁至宏如外出工作時，用來與梁秀鸞作影像
        對話之設備，並非意圖違法窺探病人隱私。抗告人對梁
        昭銘、梁至宏為不實指控，且一再藉故干擾相對人之生
        活作息，抗告人所為，確不適於擔任梁秀鸞之監護人。
  二、抗告人於鈞院99年12月14日開庭時稱於一審所提照護紀錄
      係其填寫；抗告人又稱相對人於結婚後取走梁秀鸞之身分
      證、印章，是利用結婚之後和梁秀鸞同住之便才拿走的云
      云，核抗告人上開所述，與事實不符，不足憑採。
  三、抗告人聲請傳喚之證人莊洪秀琴雖於鈞院99年12月14 日
      開庭時證稱：99年度家抗字第10號卷宗第10頁信函為其所
      簽，信函內容其知道，該信函意思是說有保險、去代書那
      邊，信函意思實在云云。惟查：
  （一）證人莊洪秀琴於鈞院上開期日開庭時，自承其並不識字
        ，而就鈞院詢以上開信函內容時，其亦僅稱信函意思為
        「保險」、「有去代書那邊」、「保護田地不要給人家
        隨便賣出去」等內容，且就鈞院詢以何以反對由相對人
        擔任梁秀鸞監護人之問題時，僅表示是因相對人是「孫
        子」等語。至於該信函中對相對人所為之其他不實指控
        ，證人莊洪秀琴於鈞院上開期日開庭時，毫無隻字片語
        提及。顯見，證人莊洪秀琴所以反對由相對人擔任梁秀
        鸞之監護人，僅係囿於傳統輩份關係，並非因相對人有
        抗告人前述不實指控之情形存在，抗告人以上開信函提
        起抗告，實無理由。
  （二）證人莊洪秀琴於鈞院上開期日開庭時，於鈞院詢以「是
        否有聽過梁秀鑾遭梁至宏趕出去的事？」，亦清楚證稱
        「沒有聽過」等語。是由上開證人莊洪秀琴之證述內容
        可知，抗告人所指相對人曾說要將梁秀鸞趕出去、9 月
        14日相對人曾打抗告人、9月份時梁秀鸞曾再度跌倒云
        云，均屬不實，不足憑採。
  四、綜上所述，抗告人與梁秀鸞間之感情淡薄，且核抗告人之
      種種行為，顯非為梁秀鸞之最佳利益，抗告人顯不適於擔
      任梁秀鸞之監護人等語。併聲明：駁回抗告。
肆、得心證之理由：
（一）本件抗告人主張有關梁秀鸞之生活起居照顧及財務管理事
      宜，本件家族會議已決議由抗告人梁添財與梁昭銘二人共
      同監護相對人，梁至宏違反家族會議決議，拒絕將梁秀鸞
      之身分證、健保卡、存摺及印鑑等重要文件交由家族會議
      共同保管，更將梁秀鸞之存款現金納入其私人帳戶中，不
      願公布梁秀鸞之財產清冊，且一再阻礙抗告人照顧梁秀鸞
      ，對於梁秀鸞亦照顧不週，致梁秀鸞屢次跌倒受傷，尤其
      違反梁秀鸞之意思對於抗告人興訟，均已對於梁秀鸞造成
      重大之不利益，由梁至宏擔任梁秀鸞之監護人，顯然不符
      合梁秀鸞之最佳利益，抗告人與配偶長期照顧梁秀鸞，並
      已為梁秀鸞規劃甚為完善之養護照顧措施，原裁定所援引
      之彰化縣政府訪視報告內容，容有諸多錯誤、缺漏及與事
      實不符之處，原裁定並未說明何以由梁至宏擔任梁秀鸞之
      監護人最能符合梁秀鸞之最佳利益之理由等情，業據其提
      出家族會議紀錄、錄音光碟，戶籍謄本、相對人所得資料
      清單、診斷證明書、匯款單及醫療收據等為憑。梁至宏則
      辯稱因受監護人對於租金、利息收入逐漸記憶不清，梁至
      宏恐與付款者間產生誤會，於徵得梁秀鸞之同意後，要求
      承租人與借款人直接將租金、利息存入梁至宏之帳戶內，
      梁至宏即可知悉上開租金、利息等款項有無按時繳交，惟
      上開款項均已存入梁秀鸞帳戶內，並以前揭情詞置辯。
（二）按監護制度之設，乃基於禁治產人或因心神喪失或因精神
      耗弱，致不能處理自己事務者，經法院宣告禁治產後，為
      保護其身心及財產上之利益，而由法律規定設置監護人，
      以代禁治產人處理事務，俾保護禁治產人之利益。故現行
      民法第ll10條規定：「受監護宣告之人應置監護人。」，
      依民法第1112條規定：監護人於執行有關受監護人之生活
      、護養療治及財產管理之職務時，應尊重受監護人之意思
      ，並考量其身心狀態與生活狀況。
（三）經查，本件受監護人梁秀鸞業於100年6月7日死亡，此經
      抗告人於100年6月8日到庭陳明，且有死亡證明書、除戶
      戶籍謄本在卷可稽，應堪採信。本件受監護人既已死亡，
      即無受監護人生活照顧、護養療治及財產管理之必要，亦
      即無於受監護人死亡後再設置監護人之必要，此揆諸民法
      第ll10條與第1112條規定自明。至於受監護人梁秀鸞業死
      亡後，其遺產繼承問題，應依民法繼承相關規定處理，而
      非設置監護人之問題。抗告意旨稱原裁定選定梁至宏為受
      監護人梁秀鸞之監護人，不符受監護人梁秀鸞之最佳利益
      云云，指摘原裁定不當，聲明廢棄原裁定，理由雖有不同
      ，惟原裁定為受監護人梁秀鸞選定梁至宏為監護人，及由
      抗告人任會同開具財產清冊之人，今受監護宣告人梁秀鸞
      既已死亡，原裁定結果即有可議，無從予以維持，仍應認
      本件抗告為有理由，應由本院廢棄原裁定，併將本件抗告
      人與關係人梁昭銘於原審所為指定監護人之聲請均駁回。
伍、據上論結，本件抗告為無理由，依非訟事件法第46條、民事
    訴訟法第495條之l第l項、第492條、第95條、第81條第1款
    、第78條，裁定如主文。
中    華    民    國    100    年    6     月    30    日
                    家事法庭  審判長法  官  簡燕子
                                    法  官  陳弘仁
                                    法  官  施坤樹
以上正本係照原本作成。
如提起再抗告者，應於裁定送達後十日內依非訟事件法第45條第
3項「僅得以適用法規顯有錯誤為理由，並經原法院許可者為限
」之規定，向本院提出抗告理由狀（須按他造人數附具繕本），
並繳納再抗告費用新臺幣一千元。
中    華    民    國   100    年    6     月    30    日
                                    書記官  許珍滋